【裁判字號】    92,台上,6737
【裁判日期】    921128
【裁判案由】    業務過失致人於死
【裁判全文】
最高法院刑事判決                              九十二年度台上字第六七三七號
    上  訴  人  甲○○
    選任辯護人  李孟哲律師
右上訴人因業務過失致人於死案件，不服台灣高等法院高雄分院中華民國九十年六月
十五日第二審判決（九十年度交上訴字第二九號，起訴案號：台灣高雄地方法院檢察
署八十八年度偵字第三０六一九號），提起上訴，本院判決如左：
    主  文
原判決撤銷，發回台灣高等法院高雄分院。
    理  由
本件原判決認定：上訴人甲○○前受有期徒刑之執行完畢未滿五年，仍不知謹慎，並
未考領合格之職業大貨車駕駛執照，平日竟以駕駛大貨車載運貨物為業，為從事駕駛
業務之人。於民國八十八年十二月三日十三時許，駕駛丸長螺絲股份有限公司所有之
車牌號碼Ｓ四｜三０三號自用大貨車，載運超重鐵條，沿高雄縣阿蓮鄉○○村○○路
，由北往南方向行駛，於該日十三時十五分許，途經一八四縣道與崙頂路口設有號誌
之交岔路口時，本應注意汽車行駛至交岔路口時，應注意車前狀況以防止意外事故之
發生，當時並無不能注意之情形存在，詎竟疏於注意，未留意交岔路口車輛之動態，
而貿然加速通過該交岔路口。適有考領合格重型機車駕駛執照，但未佩戴安全帽之呂
裕民騎乘ＸＫＱ｜九八八號重型機車，後載友人程金崑，沿該一八四縣道由東向西往
路竹方向行駛，行經前開交岔路口，突見上訴人之大貨車經過，煞避不及，致所騎機
車車頭前擋泥板左右兩側處，撞及上訴人之大貨車左後輪處，呂裕民、程金崑二人均
往機車左側摔倒，呂裕民因而受有雙側鼻孔及耳道出血、下巴裂傷合併下巴骨折、顱
內出血、腦挫傷、右肩部及頸部挫傷、右胸部挫傷、右側下肢小腿前部及膝蓋部多處
挫擦傷等傷害當場死亡，程金崑亦受有傷害（此部分未據告訴）等情。因而撤銷第一
審之科刑判決，改判仍論上訴人以從事業務之人，因業務上之過失致人於死罪，累犯
，處有期徒刑貳年，固非無見。
惟按：(一)、客觀上為法院認定事實及適用法律基礎之證據，雖已調查而其內容尚未明
瞭者，即與未經調查無異，如遽行判決，仍屬應於審判期日調查之證據未予調查，揆
諸刑事訴訟法第三百七十九條第十款之規定，其判決當然為違背法令。依原判決認定
之事實，上訴人係駕駛大貨車由北往南行經上開交岔路口時，因被害人呂裕民騎乘之
機車（由東向西行駛）車頭前擋泥板，撞擊其大貨車之左後輪處，而肇本件車禍等情
。倘若不虛，因本件車禍之發生，並非上訴人駕駛之大貨車撞擊被害人呂裕民騎乘之
機車，則上訴人駕駛之大貨車是否較被害人呂裕民騎乘之機車，先行駛入該交岔路口
？如屬肯定，上訴人於駛入該交岔口時，被害人機車之位置何在？當時雙方之車速各
如何？被害人機車之動向是否為上訴人所能注意？顯然均仍有疑義。凡此因與上訴人
有無過失情節，至有關聯，既仍欠明瞭，自有調查釐清之必要。原判決未予詳查說明
，遽以上訴人未留意交岔路口車輛之動態，而認其應擔負過失致人於死之罪責，非無
調查職責未盡及判決理由不備之違法。(二)、科刑之判決書，對於犯罪事實必須詳加認
定，而後於理由內敘明其認定犯罪事實所憑之證據，及認定之理由，方足以資論罪科
刑，若僅於理由內敘明其有犯罪之證據，而事實欄內並未認定，則理由失所根據，且
與法定程式不符，其判決即難謂適法。原判決引用台灣省高屏澎區車輛行車事故鑑定
委員會所為：「王君（指上訴人）無照駕駛大貨車超載有違規定」之鑑定意見（見偵
字第三０六一九號卷第十三頁），資為不利於上訴人之證據之一（見原判決第四頁第
六至九行，理由二之(二)）。然就上訴人無照及超載駕駛等違規之行為，與本件車禍之
發生及被害人之死亡，其間有何因果關係，則未於事實欄內為明白之認定，理由欄內
對此亦未詳加闡述，遽行判決，併有可議。上訴意旨執以指摘，非無理由，應認原判
決有撤銷發回之原因。
據上論結，應依刑事訴訟法第三百九十七條、第四百零一條，判決如主文。
中      華      民      國    九十二    年      十一    月    二十八    日
                              最高法院刑事第九庭
                                  審判長法官  林  增  福
                                        法官  邵  燕  玲
                                        法官  陳  世  雄
                                        法官  惠  光  霞
                                        法官  呂  丹  玉
      右正本證明與原本無異
                                              書  記  官
中      華      民      國    九十二    年     十二     月      三      日
                                                                        ｖ


司法院資訊處製作；財團法人民間司法改革基金會備份。
